【裁判字號】    89,易,4727
【裁判日期】    900410
【裁判案由】    賭博等
【裁判全文】
臺灣板橋地方法院刑事判決                        八十九年度易字第四七二七號
    公  訴  人  臺灣板橋地方法院檢察署檢察官
    被      告  辛○○
                丑○○
右列被告因賭博等案件，經檢察官提起公訴（八十九年度偵字第一三四八五號），本
院判決如左：
    主  文
辛○○共同以賭博為常業，處有期徒刑伍月，如易科罰金，以參佰元折算壹日。扣案
之電動賭博機具「麻將檯」貳台、「動物奇觀水果檯」拾台、「王牌對王牌撲克牌」
壹台、「彈珠檯」陸台、「超九水果檯」貳台、「鑽石列車水果檯」壹台（共含ＩＣ
板貳拾貳塊）、賭資新臺幣貳萬陸仟貳佰元、監視器鎖頭壹個、監視器螢幕壹台、會
員卡捌拾張、會員名冊壹本、借款表肆張、月結營業表伍張、開送分紀錄表壹本、獎
金積分累計燈壹個均沒收。
丑○○在公眾得出入之場所賭博財物，科罰金壹仟元，如易服勞役，以參佰元折算壹
日。扣案之電動賭博機具「麻將檯」貳台、「動物奇觀水果檯」拾台、「王牌對王牌
撲克牌」壹台、「彈珠檯」陸台、「超九水果檯」貳台、「鑽石列車水果檯」壹台（
共含ＩＣ板貳拾貳塊）及新臺幣貳萬陸仟貳佰元均沒收。
辛○○被訴未經許可持有刀械部分無罪。
    事  實
一、丙○○自民國八十九年六月初某日（起訴書誤繕為八十六年）起，在台北縣三重
    市○○街八十號神田便利商店之公眾得出入之場所，分別僱用辛○○為店長，戊○○及寅○○為店員，負責開分換錢，並設置電動賭博機具「麻將檯」二台、「
    動物奇觀水果檯」十台、「王牌對王牌撲克牌」一台、「彈珠檯」六台、「超九
    水果檯」二台、「鑽石列車水果檯」一台共二十二台（共含ＩＣ板二十二塊），
    其中「麻將檯」、「彈珠檯」以新台幣（下同）一元兌換一分之比例，其餘機具
    則以一元兌換五分之比例開分把玩，若押中可洗分，兌換等值現金，若未中，所
    押分數即為機台吃掉，四人基此犯意之聯絡，共同在上址以前開賭博性電動機具
    與不特定賭客賭博財物，並以此業為生。迄同年七月十四日十六時三十分許，適
    有賭客己○○在該店把玩動物奇觀水果盤、壬○○把玩彈珠檯、丁○○把玩鑽石
    列車、乙○○把玩麻將台，及丑○○、子○○、庚○○、癸○○、甲○○等人，
    在該店把玩彈珠檯時（丙○○、戊○○、寅○○、己○○、壬○○、子○○、庚○○、癸○○、甲○○、丁○○、乙○○部分均已先行審結），為警當場查獲，
    並扣得上開賭博機具共二十二台（含ＩＣ板二十二塊）、賭客向神田便利商店兌
    換分數放在賭檯處（抽屜）之財物二萬六千二百元，及丙○○所有供共同犯罪所
    用之監視器鎖頭一個、監視器螢幕一台、會員卡八十張、會員名冊一本、借款表
    四張、月結營業表五張、開送分紀錄表一本、獎金積分累計燈一個。
二、案經台北縣警察局報請台灣板橋地方法院檢察署檢察官偵查起訴。
    理  由
甲、有罪部分：
  一、右揭事實，業據被告辛○○、丑○○坦承不諱，並有如事實欄所載之電動賭博
      機具、賭資、監視器鎖頭、監視器螢幕、會員卡、會員名冊、借款表、月結營
      業表、開送分紀錄表、獎金積分累計燈等物扣案可資佐證，是本件事證明確，
      被告二人之犯行均堪認定。
  二、核被告辛○○所為，係犯刑法第二百六十七條之常業賭博罪，被告丑○○所為
      ，係犯刑法第二百六十六條第一項前段之在公眾得出入之場所賭博財物罪。又
      被告辛○○與被告丙○○、戊○○、寅○○就前開常業賭博罪間，互有犯意之
      聯絡及行為之分擔，均為共同正犯。爰分別審酌被告二人之素行資料、品性、
      生活狀況、智識程度、犯罪之動機及犯後態度等一切情狀，各量處如主文所示
      之主刑；又被告辛○○行為後原刑法第四十一條之規定：「犯最重本刑為三年
      以下有期徒刑之刑之罪，而受六月以下有期徒刑或拘役之宣告，因身體、教育
      、職業或家庭之關係或其他正當事由，執行顯有困難者，得以一元以上三元以
      下折算一日，易科罰金。」，已於九十年一月四日經修正為刑法第四十一條第
      一項，該規定為：「犯最重本刑為五年以下有期徒刑之刑之罪，而受六月以下
      有期徒刑或拘役之宣告，因身體、教育、職業或家庭之關係或其他正當事由，
      執行顯有困難者，得以一元以上三元以下折算一日，易科罰金。但確因不執行
      所宣告之刑，難收矯正之效，或難以維持法秩序者，不在此限。」，並於同年
      月十日經總統公布施行，經新舊法比較結果，修正後之新法對被告易科罰金之
      宣告並不生影響，爰適用裁判之新法，就被告辛○○部分諭知易科罰金之折算
      標準，及就被告丑○○部分諭知易服勞役之折算標準，以資懲儆。
  三、扣案電動賭博機具「麻將檯」二台、「動物奇觀水果檯」十台、「王牌對王牌
      撲克牌」一台、「彈珠檯」六台、「超九水果檯」二台、「鑽石列車水果檯」
      一台共二十二台（共含ＩＣ板二十二塊）均係當場賭博之器具；扣案之二萬六
      千二百元係放在賭檯處（抽屜）之財物；上開物品均應依刑法第二百六十六條
      第二項之規定，不問屬於犯人與否，均宣告沒收。另監視器鎖頭一個、監視器
      螢幕一台、會員卡八十張、會員名冊一本、借款表四張、月結營業表五張、開
      送分紀錄表一本、獎金積分累計燈一個均為被告丙○○所有供共同犯罪所用之
      物，已據被告丙○○於警訊時供明在卷，亦依法併予宣告沒收。
乙、無罪部分：
  一、公訴意旨另以：被告辛○○未經許可，在台北縣三重市○○街八十號神田便利
      商店內持有經中央主管機關公告查禁之武士刀一把，因認其涉有違反槍砲彈藥
      刀械管制條例第十四條第三項之罪嫌云云。
  二、按犯罪事實應依證據認定之，無證據不得推定其犯罪事實；又不能證明被告犯
      罪者，應諭知被告無罪之判決，刑事訴訟法第一百五十四條、第三百零一條第
      一項前段分別定有明文。又認定不利於被告之事實，須依積極證據，苟積極證
      據不足為不利於被告事實之認定時，即應為有利於被告之認定，更不必有何有
      利之證據。最高法院三十年上字第八一六號判例意旨可資參照。本件公訴人認
      被告辛○○涉有未經許可持有刀械之罪嫌無非係以本件查獲時所查扣之武士刀
      一把為主要論據。
  三、經查：訊據被告對持有扣案刀械一把之事實固供認不諱，惟該查扣之刀械經送
      台北縣警察局鑑定結果，認該刀械與槍砲彈藥刀械管制條例及內政部公告查禁
      管制十五種刀械中圖例及圖例說明要件不符，非屬槍砲彈藥刀械管制條例所列
      管之刀械，有該局九十年二月一日九十北警保字第四八六一一號函及函附之相
      片一張附卷可稽，是公訴人據此為被告犯罪之證據，即屬無據。此外復查無其
      他積極證據足資證明被告辛○○有何公訴人所指之未經許可持有刀械犯行，其
      此部分犯罪要屬不能證明，揆諸右開說明，自應為無罪之諭知。
據上論斷，應依刑事訴訟法第二百九十九條第一項前段、第三百零一條第一項，刑法
第二條第一項前段、第二十八條、第二百六十六條第一項前段、第二百六十七條、第
四十一條第一項、第四十二條第二項、第三十八條第一項第二款、第二百六十六條第
二項，罰金罰鍰提高標準條例第一條前段、第二條，判決如主文。
本案經檢察官蔡顯鑫到庭執行職務。
中      華      民      國      九十    年      四      月      十      日
                                    臺灣板橋地方法院刑事第四庭
                                        法  官  高  明  德
右正本證明與原本無異。
如不服本判決，應於判決送達後十日內，向本院提出上訴狀。
                                        書記官  高  玉  彬
中      華      民      國      九十    年      四      月      十六    日
附錄本案論罪法條條文全文：
刑法第二百六十七條
以賭博為常業者，處二年以下有期徒刑，得併科一千元以下罰金。
刑法第二百六十六條
在公共場所或公眾得出入之場所賭博財物者，處一千元以下罰金，但以供人暫時娛樂
之物為賭博者，不在此限。（罰金數額已依罰金罰鍰提高標準條例提高為十倍）
當場賭博之器具與在賭檯或兌換籌碼處之財物，不問屬於犯人與否，沒收之。


司法院資訊處製作；財團法人民間司法改革基金會備份。
